【裁判字號】    89,易,1694
【裁判日期】    890913
【裁判案由】    贓物
【裁判全文】
臺灣臺中地方法院刑事判決                八十九年度易字第一六九四號
    公  訴  人  臺灣臺中地方法院檢察署檢察官
    被      告  甲○○
右列被告因贓物案件，經檢察官提起公訴（八十八年度偵字第二二０一０、二二０一
一號），本院判決如左：
    主  文
甲○○無罪。
    理  由
一、公訴意旨略以：被告甲○○於民國八十八年一月下旬，明知綽號「永建」不詳姓
    名者所交付之ＡＪ－四六四七號自用小客車，係「永建」竊得之贓車，而仍以收
    受使用，嗣於八十八年三月十三日凌晨一時許，被告駕駛該車行經臺中縣大里市
    ○○路六四號前為警查獲。又於民國八十八年四月上旬，明知「徐永華」（年籍
    不詳）所交付之ＯＬ－二八八三號（起訴書誤載為ＯＬ－二六八三號）自用小客
    車，係「徐永華」所竊得之贓車，而仍以收受使用，嗣於八十八年四月九日晚上
    十一時許，被告駕駛該車行經臺中市○○路七二四巷六號前為警查獲。因認被告
    涉有刑法第三百四十九條第一項（起訴書誤載為第三百四十九條第二項）之贓物
    罪嫌。
二、按犯罪事實應依證據認定之，無證據不得推定其犯罪事實；不能證明被告犯罪者
    ，應諭知無罪之判決；刑事訴訟法第一百五十四條、第三百零一條第一項分別定
    有明文。又按被告之自白，雖為證據之一種，但必與事實相符者為限，若其自白
    顯有疑義，而審理事實之法院，就其職權調查之所得，仍未能證明其自白確與事
    實相符者，自不得據為認定犯罪事實唯一之基礎。被告雖自白犯罪事實，如果提
    出反證證明其自白非真正事實者，在審理事實之法院，自不得置而不問。被告之
    自白，經查明與事實不符者，自不得採為證據。最高法院十八年度上字第一０八
    七號、十九年度上字第一二二二號、三十年度上字第二七八五號判例可資參照。
三、公訴人認被告涉有上開犯嫌，無非以被告之自白、被害人之指述及贓物領據附卷
    為主要論據，然訊據被告一改前詞否認有何贓物犯行，辯稱：「車輛全是偷的。
    ＡＪ－四六四七號自用小客車是跟乙○○一起偷的，伊在旁把風，時間已忘記，
    乙○○如何打開車門伊不知道，但他進去後就拿扁平狀的螺絲起子插入鑰匙孔，
    用磚頭撞擊使之破裂，另外拿扁平狀之機車鑰匙插入鑰匙孔啟動，說向他人借，
    是想把責任推給別人，但後來想一想不妥當，才說出實話；ＯＬ－二八八三號自
    用小客車是跟丙○○一起偷的，是丙○○用磨平的六角板手插入車門開啟，再插
    入車子鑰匙孔啟動，當時伊在車上幫忙把風，地點在天水中街附近，時間在三月
    三十日附近。因伊有好幾件案子，怕被判強制工作所以才會編個理由說是跟別人
    借的。」等語。
四、經查，(一)本院依職權傳喚被告所指稱之共犯乙○○、丙○○－乙○○因他案在臺
    灣臺中監獄執行中，經提解到庭證稱：「ＡＪ－四六四七號自用小客車確實是跟
    被告一起偷的，地點在臺中市，路名伊不知道；當時伊下手偷，用螺絲起子開車
    門，再插入電動鑰匙孔挖壞後發動，被告幫忙拉車門。」等語；而丙○○則始終
    未到庭，然鐘某於警訊時供稱：「（你於何時何地竊取該自用小貨車ＯＬ－二八
    八三號？）該貨車不是伊所竊取˙˙˙伊僅是幫甲○○發動車子˙˙˙（為何要
    替甲○○發動該貨車，是否知道該貨車來源？）伊是基於朋友立場幫甲○○發動
    ，伊已多次坐其所竊取贓車，為警查獲過二次，伊知道甲○○的車子都是竊來。
    」等語（見八十八年度偵字第九三一七號偵查卷第二十一、二十二頁），另於偵
    查中改稱：「（今天警察在東光路七二四巷六號前看到你在發動引擎？）沒有。
    是警察寫的，伊是要去還他錢。」等語（見八十八年度偵字第九三一七號偵查卷
    第四十一頁）。(二)關於ＡＪ－四六四七號自用小客車部分，證人即共犯乙○○所
    為之上開證述與被告陳稱之內容相符，被告所辯係竊取得來而非收受等語，應非
    虛擬。況共犯乙○○所為此部份犯行之自白，姑不論是否已經執法人員所發現並
    偵辦（本部分業經檢察官移送臺灣南投地方法院併案審理），終究係對其本身不
    利之陳述，仍有一定風險存在，渠竟願承擔此風險而坦承犯罪，若非事實，斷無
    可能且非必要。是被告辯稱ＡＪ－四六四七號自用小客車應係被告與共犯乙○○
    所共同竊取，至為可信。(三)至ＯＬ－二八八三號自用小客（貨）車部分，關係人
    丙○○雖未坦承係與被告所共同竊取，然依照渠與被告在警、偵訊時之供詞以觀
    ，先是互指對方行竊，再改稱係向第三人「林永華」借得（被告供稱），或係到
    現場還錢（丙○○供稱）云云（見八十八年度偵字第九三一七號偵查卷第四十一
    頁），供詞可謂反覆不一。且被告於偵訊中，先是供稱該車係向第三人「林永華
    」借得云云，嗣則改稱向第三人「徐永華」借得（見八十八年度偵字第二二０一
    ０號偵查卷第十八頁）等語，究竟自何人取得上開車輛，亦迭次更易。顯見兩人
    為警查獲時所為之供詞，應屬畏罪心虛所杜撰之情節，且藉著相互推託，企圖掩
    飾自己犯行。是被告於本院審理時坦承與丙○○共同竊取ＯＬ－二八八三號自用
    小客（貨）車，應較為可信。(四)再參酌，被告於八十七年及八十八年間確有多次
    行竊被查獲之紀錄，並經判處罪刑在案，有臺灣南投地方法院八十八年度易緝字
    第二０號判決書附卷可稽，可見被告所稱上開二輛車均係行竊得來，應符事實。
    從而，公訴人起訴被告涉犯贓物罪嫌之主要論據－被告之自白，即不得採為證據
    。(五)至於公訴人所舉之其他證據，尚難逕為被告涉犯贓物罪之認定。此外，復查
    無其他積極證據足資證明被告有公訴人所指之行為，揆諸首揭說明，被告所涉之
    贓物罪自屬不能證明，本件即應諭知無罪之判決，以期允當。
據上論斷，應依刑事訴訟法第三百零一條第一項，判決如主文。
中      華      民      國    八十九    年      九      月      十三    日
                                    臺灣臺中地方法院刑事第七庭
                                        法  官   劉  錫  賢
右正本證明與原本無異。
如不服本判決，應於送達後十日內向本院提出上訴狀(須附繕本)，上訴於臺灣高等
法院臺中分院。
                                        書記官
中      華      民      國    八十九    年      九      月      十三    日


司法院資訊處製作；財團法人民間司法改革基金會備份。
